【裁判字號】    97,訴,531
【裁判日期】    970912
【裁判案由】    妨害自由等
【裁判全文】
臺灣苗栗地方法院刑事判決               97年度訴字第531號
公  訴  人  臺灣苗栗地方法院檢察署檢察官
被      告  丁○○
                    現在臺灣苗栗看守所羈押中
上列被告因妨害自由等案件，經檢察官提起公訴（97年度偵字第
3297、3448、3541號），並經本院合議庭裁定改行簡式審判程序
，判決如下：
    主  文
丁○○共同犯恐嚇取財罪，處有期徒刑壹年貳月，減為有期徒刑
柒月，未扣案之西瓜刀壹把沒收。
    犯罪事實及理由
一、犯罪事實：
  (一)丁○○與賴君佩原係男女朋友，後於丁○○入監執行後，己○○即與賴君佩同居，直至民國95年3 月。丁○○於95年7
    月底出獄後，得知此事，即向乙○○、丙○○、戊○○陳述
    此事，詎其等認有利可圖，竟另與甲○○共同基於剝奪他人
    行動自由、恐嚇取財之犯意聯絡，於95年8 月11或12日下午
    4 至5 時許，己○○在苗栗縣公館鄉向陽大地友人黃淑燕家
    中聊天，乙○○得知後，隨即率丁○○、甲○○及1 名真實
    姓名年籍均不詳之成年男子，前往該向陽大地社區前等候己○○，待己○○從社區門口出來時，乙○○等4 人即下車，
    並由丁○○手持1 把西瓜刀（未扣案）作勢恫嚇己○○，並
    逼使己○○上車，而共同將己○○強押往苗栗市吉元大樓6
    樓丙○○住處。嗣其等進入該吉元大樓6 樓屋內後，先由乙○○以椅子、丙○○以徒手方式，分別毆打己○○頭部及身
    體，致使己○○倒地，並受有頭部及身體多處紅腫瘀青之傷
    害（傷害部分，未據告訴），後由戊○○佯裝中間調解人，
    帶己○○進入房間內，並稱此事如果要了結的話，己○○須
    拿出新臺幣（下同）30萬元解決，但己○○稱沒那麼多錢，
    經雙方討價還價後，己○○怕被持續傷害報復，無奈答應拿
    出10萬元，乙○○等人方放己○○外出籌錢，並向己○○恐
    嚇稱「如果今天晚上沒籌到10萬元出來，以後還會找你及修
    理你」等語，致己○○因而心生恐懼，深怕再慘遭乙○○等
    人毒手，當天晚上即先交付6 、7 萬元予戊○○，嗣再向友
    人借得3 萬元交予戊○○。嗣戊○○即託甲○○將其中1 萬
    元交予丁○○，丁○○收受該1 萬元後，即以2 千元為單位
    ，各自裝在4 個紅包袋內，除當場交予甲○○外，並攜至該
    吉元大樓6 樓交予乙○○、丙○○及乙○○之友人，即甲○○等4 人各得2 千元，而丁○○個人亦拿取2 千元，其餘9
    萬元均由戊○○取走。
  (二)案經臺灣苗栗地方法院檢察署檢察官指揮苗栗縣警察局刑警
    大隊、苗栗分局共同調查後偵查起訴。
二、證據名稱：
  (一)被告丁○○於偵查及審理中之自白。
  (二)祕密證人A6（真實姓名年籍詳卷）於偵查中之證述。
  (三)祕密證人A7（真實姓名年籍詳卷）於偵查中之證述。
  (四)證人戊○○於偵查中之證述。
  (五)證人丙○○於偵查中之證述。
  (六)證人甲○○於偵查中之證述。
三、附記事項：
  (一)論罪部分：被告非法剝奪己○○行動自由之行為，即為對己○○恐嚇取財罪之一部分恐嚇行為（其餘部分為傷害及言語
    恫嚇），是被告以1 行為觸犯剝奪他人行動自由、恐嚇取財
    2 罪名，為想像競合犯，應從一重之恐嚇取財罪處斷。
  (二)科刑部分：審酌被告除有違反麻醉藥品管理條例、賭博、違
    反毒品危害防制條例等前科外，曾於84年間犯剝奪他人行動
    自由罪，經法院判處拘役50日確定，又於96年間犯恐嚇取財
    罪，經法院判處有期徒刑9 月確定（參審理卷附臺灣高等法
    院被告前案紀錄表），猶不知悔改，因對己○○心存不滿，
    即夥同乙○○等多人，以公然攔路將人押往隱密處所，再加
    以毆打及言詞恫嚇之方式，強行剝奪己○○之行動自由，索
    討渠等明知無權請求之鉅額賠償金，惡性非輕，亦對他人身
    體、財產安全及社會治安造成相當之危害，惟被告於偵查、
    審理中均坦承不諱，節省司法資源，相較於其他共犯，犯後
    態度尚佳，再參酌被告之智識程度、生活狀況等一切情狀，
    量處如主文所示之刑。被告犯罪在96年4 月24日以前，符合
    中華民國九十六年罪犯減刑條例第2 條第1 項第3 款之減刑
    規定，爰依上開規定，減其宣告刑2 分之1 。被告用以恫嚇
    己○○、逼使己○○按照渠等指示行動之西瓜刀1 把，雖未
    扣案，據被告於審理中供稱為渠所有，且放在家中，並未滅
    失，自應依法宣告沒收。
四、應適用之法條：
  (一)刑事訴訟法第273 條之1 第1 項、第299 條第1 項前段、第
    310 條之2 、第454 條。
  (二)刑法第28條、第302 條第1 項、第346 條第1 項、第55條、
    第38條第1 項第2 款。
  (三)刑法施行法第1 條之1 第1 項、第2 項前段。
  (四)中華民國九十六年罪犯減刑條例第2 條第1 項第3 款、第7
    條。
五、本判決係依刑事訴訟法第310 條之2 、第454 條第1 項製作
    ，依法僅記載當事人欄、主文、犯罪事實、證據名稱及應適
    用之法條，其中犯罪事實部分，依同法第308 條之修正立法
    理由，亦僅記載犯罪構成要件事實，關於刑罰加重事由（含
    累犯在內）免予記載（法院辦理刑事訴訟案件應行注意事項
    第144 點參照），但仍於主文予以表明，並於應適用之法條
    欄予以引用；犯罪事實、證據及應適用之法條部分，準用同
    法第454 條第2 項規定，均得引用檢察官起訴書之記載。
本案經檢察官黃明正到庭執行職務。
中    華    民    國    97    年    9     月    12    日
                  刑事第一庭  法  官  羅貞元
以上正本證明與原本無異。
如不服本判決，應於判決送達後10日內向本院提出上訴狀（應抄
附繕本），其未敘述上訴理由者，應於上訴期間屆滿後20日內補
提理由書狀於本院，上訴於臺灣高等法院臺中分院。告訴人或被
害人如對於本判決不服者，應具備理由請求檢察官上訴，其上訴
期間之計算係以檢察官收受判決正本之日期為準。
                              書記官  王月香
中    華    民    國    97    年    9     月    12    日
附錄論罪科刑法條：
中華民國刑法第302 條第1 項
私行拘禁或以其他非法方法，剝奪人之行動自由者，處5 年以下
有期徒刑、拘役或3 百元以下罰金。
中華民國刑法第346 條第1 項
意圖為自己或第三人不法之所有，以恐嚇使人將本人或第三人之
物交付者，處6 月以上5 年以下有期徒刑，得併科1 千元以下罰
金2。


司法院資訊處製作；財團法人民間司法改革基金會備份。
